# 认缴资本控制合并的合并报表编制问题，请教大家.谢谢

提问人：xiaoself 时间：2015-11-26 15:25:46
非同一控制认缴（暂时未实缴）控股合并A公司，100%控股，A公司一直有日常业务经营，请问购买时需要编制合并报表吗？期末将A子公司纳入合并报表范围吗？如果编制，合并报表的实收资本为零,还是以前子公司的账面的实收资本？最新的理由依据是什么？请教大家。

回答人：chenyiwei
如果能够证明对A公司具有“控制三要素”，则应将A公司纳入合并报表范围，这与是否已经实际出资无关。从你说的情况看，如果持股比例为 100 ％，即为唯一股东，则即使未出资但仍具有控制权的可能性是很大的。如果对A有控制权，则A公司的子公司也同样纳入合并报表范围。 合并报表层面的实收资本是母公司的实收资本，不包含子公司或孙公司的实收资本。

提问人：zhuixun 时间：2016-08-15 18:57:16
陈版，如果A公司与B公司出资成立C公司，注册资本 1000 万，A公司占用60%股权。当年A与B实际出资 300 万，其中A公司出资 210万，那么在年末是按照60%合并财务报表还是按照70%呢？（即按认缴出资比例还是按认缴出资比例？）如果按照实缴出资比例（70%）并表的话，第二年全部出资实缴到位，那么上一年的并表是否按照60%追溯调整呢？

回答人：chenyiwei
这是老问题了。一般原则是：如果股东之间就实缴出资比例与认缴出资比例不一致期间的收益分享、亏损分担问题作出了明确约定的，则按约定办理；没有约定或约定不明确的，则按《公司法》第三十五条规定的实缴出资比例计算，或者采用谨慎原则处理（亏损按较高比例确认，盈利按较低比例确认）。 如果按实缴出资比例计算是恰当的，则后续对方出资到位，将实缴出资比例降低到 60 ％时，在合并报表层面按处置部分子公司股权但不丧失控制权的权益性交易原则处理。

提问人：zhuixun 时间：2016-08-15 23:48:42
谢谢陈版！还有一个问题是：A持有C公司60%的股权，本年出于上市考虑，B公司收购C公司作为全资子公司，同时C的原股东成为B的股东，A持有B的60%股权。那么本年在合并层面如何处理呢？持有C公司的60%股权作为处置子公司处理吗？然后取得新的子公司B

回答人：chenyiwei
你的背景信息不完整，首先这是同一控制下的交易还是非同一控制下的交易？ 但是，无论如何，对A而言，其所持有的C的股份换成了B的股份，但其对C的控制权没有发生过变化，所以在A的合并报表层面不会作为处置C公司进行处理的。如果这是非同一控制下的交易，可以参考《瑞华研究 2010 ～ 2014 汇编》之“问题3-2-60（以子公司控股股权对被购买方增资实现对被购买方非同一控制下合并的处理）”。

提问人：zhuixun 时间：2016-08-16 00:06:48
不好意思刚才漏掉了，是同一控制下的。这样的，合并层面不做其他处置子公司处理是吗？

回答人：chenyiwei
A的合并层面不体现为处置子公司C，而是对B的同一控制下合并。

提问人：呼叫帮助 时间：2018-01-03 18:13:54
A公司、B公司与C公司出资成立一个公司，出资比为30%、30%和40%，分三年出资，股东之间就实缴出资比例与认缴出资比例不一致期间的收益分享、亏损分担问题作出了明确约定的，则按实缴出资比例计算。 第一年出资实缴比为15%、10%和30%，年末A公司、B公司与C公司按15%、10%和30%确认当期投资收益。 第二年出资实缴比为15%、0%和10%， 年末A公司、B公司与C公司按30%、10%和40%确认当期投资收益。 第三年出资实缴比为0%、20%和0%， 年末A公司、B公司与C公司按30%、30%和40%确认当期投资收益。 第四年初，股东开股东会协商，1-3年公司实现的利润均按30%、30%和40%分配给个股东。 请教陈版，由于1-3年间各股东出资比不同，各年股东确认的投资收益也不相同，现在按原比例分配，这个股东多得或少得部分怎么处理？

回答人：chenyiwei
如果三个股东对该项投资均采用权益法核算的，则第四年初的调整按长期股权投资准则第十一条规定，作为其他原因导致的权益份额变动，调整资本公积——其他资本公积。

提问人：kathleen156 时间：2018-10-08 13:04:07
@chenyiwei 陈老师，如果A公司持股C公司100%股权，现在A公司、B公司对C公司同时增资，导致A公司持股比例变为50%，报告日A公司增资款已缴足，但是B公司未缴纳。章程只约定按照出资比例分配利润，对未缴纳期间利润没有明确约定。这种情况下，A是否需要继续并表？
按照新的持股比例确认本投资方应享有的原子公司因增资扩股而增加净资产的份额，与应结转持股比例下降部分所对应的长期股权投资按权益法调整后的金额之间的差额计入当期损益。这个要怎么计算？

回答人：chenyiwei
要结合具体情况分析。建议关注实际操作中是按认缴比例还是实缴比例分享盈亏，以及目前B是否已经实际介入C的财务、经营等相关活动的决策。必要时建议A、B签订补充协议明确这些问题。

提问人：1017744196 时间：2018-11-16 12:48:55
按照处置部分子公司股权但不丧失控制权的权益易原则处理的意思是不是： 假设原大股东实缴比例100%，协议规定实缴前不享有分红权，如果年度中间少数股东实缴出资，出资后大股东51%，合并比例变更，大股东合并报表时，应当分段处理，实缴前损益均属于归属于母公司损益，实缴后的损益的49%归属于少数股东损益。合并抵消时长股投和享有权益的差额调整资本公积？ 那假如实缴以后实施分红的话，未分配利润里面是所有都可以用于分红么？还是实缴之前的未分配利润不可以用于分给小股东？如果大股东愿意所有的未分配利润都按比例分配，是不是意味着与实缴前不享有分红权矛盾？

回答人：chenyiwei
1 、可以这样理解。 2 、现行公司法对未实缴前的未分配利润没有禁止或限制其分配的规定。如果大股东愿意所有的未分配利润都按比例分配，则意味着与实缴前不享有分红权矛盾。

提问人：sunnycubo 时间：2019-05-14 21:05:53
陈老师，假设章程约定按实缴出资分配收益，且后缴足的股东对缴足前实现的损益没有分配权。 比如， 2018 年初甲乙成立A公司，甲认缴 600 万，乙认缴 400 万， 2018 年末甲实际出资为 600 万，乙尚未出资。 2018 年A公司实现净利润 100 万，无其他权益变动。 当年做合并抵消分录时，不确认少数股东损益。归母所有者权益=600+100*100%=700万。
2019 年初乙足额出资， 2019 年A公司净损益 200 万，按照章程的约定乙对 2018 年实现的净损益没有分配权，那么： 2019 年末确认的少数股东权益=（子公司合并层面可辨认净资产-母公司专享的部分）*少数股东持股比例=（600+400+100+200-100）*40%=480万 归母所有者权益=（600+400+100+200-100）*60%+100=820万
请问是这样处理的吗？

回答人：chenyiwei
可以这样理解。